臺灣高等法院臺中分院刑事裁定
111年度抗字第623號
抗 告 人即
選任辯護人  黃慧仙律師  
被      告  李尚隆



上列抗告人因聲請具保停止羈押案件，不服臺灣臺中地方法院中
華民國111年6月13日駁回具保聲請停止羈押之裁定（111年度聲
字第1583號）提起抗告，本院裁定如下：
    主  文
抗告駁回。
    理  由
一、本件抗告意旨略以：⑴按「刑法第四十條所稱犯最重本刑為
    三年以下有期徒刑之刑者，係指法定最重本刑而言，並不包
    括依總則加重或減輕情形在内。」司法院院解字第3755號解
    釋著有明文。又「…刑法第五十五條牽連犯比較罪名之重輕
    ，係以所犯法條規定之本刑為其標準，如有加減之事由，除
    屬刑法分則之加重或減輕，因屬法定本刑之規定，應以加重
    或減輕後之法定本刑為比較之準據外，若係刑法總則之加重
    ，則屬科刑之範圍，於法定本刑之輕重不生影響…」最高法
    院94年台上字第67號刑事判決著有明文。依前開實務見解，
    被告李尚隆自白犯行且供出槍彈來源及去向，依槍砲彈藥刀
    械管制條例第18條第4項規定減輕其刑後，其所犯即非屬刑
    事訴訟法第101條第1項第3所定最輕本刑為5年以上有期徒刑
    之罪，而無該條所重罪羈押要件之適用，原裁定仍認係重罪
    予以延長羈押實有違誤。⑵被告在受傷後回臺北治療期間，
    范哲維透過不同管道要找被告，被告恐其報復及要取回搶砲
    而未居住在家裏，亦因擔心而無法入眠致常生病，更因怕母
    親擔心未天天與母親聯絡，方不知開庭時間而未準時到庭，
    此為人情之常更未違法，並非為脫免罪責而未到庭，被告現
    已據實陳述，且母親亦願與伊一起克服困難不害怕被報復，
    被告倘具保即能安心回家居住，被告亦願以重金、限制出境
    出海、每日到警局報到等方式，來保證被告一定會入監執行
    。此外，被告所犯之罪減刑後已非法定之重罪，入監執行反
    而對被告有利，蓋行刑權之時效漫長，而被告入監執行尚有
    假釋的機會，故被告定會前去執行，然執行前尚有工作需交
    接亦希望能在執行前尚有陪伴母親之機會，原裁定未審及此
    一情況，僅以未準時到庭即認被告有逃亡之虞，且無隻字片
    語陳明何以繼續羈押與被告人權之權衡符合「比例原則」，
    亦有違誤。為此懇請鈞院審酌上情，被告李尚隆無逃亡之虞
    ，且無羈押之原因及必要，特提起抗告，請求撤銷原裁定等
    語。　　
二、按羈押被告之目的，其本質在於確保訴訟程序得以順利進行
    ，或為確保證據之存在與真實，或為確保嗣後刑罰之執行，
    而對被告所實施剝奪其人身自由之強制處分。被告有無羈押
    之必要，法院僅須審查被告犯罪嫌疑是否重大，有無羈押原
    因，以及有無賴羈押以保全偵審或執行之必要，由法院就具
    體個案情節予以斟酌決定，如就客觀情事觀察，法院許可羈
    押之裁定或延長羈押之裁定，在目的與手段間之衡量並無明
    顯違反比例原則情形，即無違法或不當可言（最高法院46年
    度台抗字第6號判例、56年度台抗字第67號裁定要旨可資參
    照）。又刑事訴訟法第101條第1項第1款所謂「有事實足認
    有逃亡之虞」，係指依現在之事實與情況，可合理推定被告
    有意圖逃避刑事追訴、審判或未來執行刑罰之高度可能性者
    。司法實務上決定有無逃亡之虞，認應依犯罪情節、被告之
    住居所、前科、犯罪前後活動狀況及有無逃亡紀錄等情況綜
    合判斷。再按被告有無繼續羈押之必要，事實審法院本得斟
    酌訴訟進行程度及其他一切情形而為認定，故受羈押之被告
    除確有刑事訴訟法第114條所列情形之一，經具保聲請停止
    羈押不得駁回者外，如以其他原因聲請具保停止羈押，其應
    否准許，事實審法院自有認定裁量之權。苟其此項裁量判斷
    ，並不悖乎經驗法則或論理法則，又於裁定書內論述其何以
    作此判斷之心證理由者，即不得任意指摘其為違法（最高法
    院101年度台抗字第616號裁定意旨參照）。
三、經查：
　㈠本案被告因違反槍砲彈藥刀械管制條例案件，前經原審訊問
    後，認被告犯罪嫌疑重大，且因涉犯違反槍砲彈藥刀械管制
    條例第7條第4項等罪，為最輕本刑有期徒刑5年以上之罪，
    被告於偵查中經臺灣臺中地方檢察署檢察官指定新臺幣3萬
    元，由具保人出具保證金後將被告釋放，卻於民國110年10
    月26日原審準備程序時臨時電告生病而未到庭，經原審調取
    被告之病歷資料當天並無就醫紀錄，原審依法發布通緝後方
    為警逮捕到案，有逃亡之事實，又被告涉犯為最輕本刑有期
    徒刑5年以上之重罪，衡以重罪常伴隨有逃亡之高度可能，
    依一般通常之情有逃亡之虞，且被告前有棄保逃亡及無故不
    到案而遭通緝等事實，原審因而認為被告有上開羈押理由及
    必要性，依刑事訴訟法第101條第1項第1款、第3款規定，自
    111年1月20日起羈押3月；再經原審於111年4月13日裁定被
    告自111年4月20日起延長羈押2月；又於111年6月10日裁定
    被告自111年6月20日起再延長羈押2月。被告於原審法院上
    開羈押期間，抗告人即選任辯護人具狀向原審法院聲請具保
    停止羈押，經原審審酌認為被告犯罪嫌疑重大，且被告所涉
    犯係為槍砲彈藥刀械管制條例第7條第4項等重罪，被告於原
    審準備程序時即經合法傳喚無正當理由未到庭，經依法裁定
    沒收具保人繳納之保證金，並發布通緝後，始為警逮捕歸案
    ，已有逃亡之事實；衡以重罪常伴隨有逃亡之高度可能，此
    係趨吉避凶、脫免刑責、不甘受罰之基本人性，依客觀、正
    常之社會通念，實足認被告有逃亡之相當或然率存在，有相
    當理由認被告有逃亡之虞，且被告所涉本案犯行，對於國家
    社會治安危害甚大，考量本案目前於本院訴訟進行之程度，
    權衡國家刑事司法權之有效行使、社會秩序及公共利益、人
    身自由之私益及防禦權受限制之程度，衡諸「比例原則」及
    「必要性原則」後，認被告仍有刑事訴訟法第101條第1項第
    1款、第3款之羈押原因及必要性未消滅，且無從以具保等其
    他方式取代，有羈押之必要，原審因而裁定駁回抗告人具保
    停止羈押之聲請，係就案件具體情形依法行使裁量職權，亦
    無刑事訴訟法第114條各款所示不得駁回具保聲請停止羈押
    之情形，經核依法尚無違誤，自難遽指原裁定有何違法或不
    當。
　㈡抗告人固以前詞，指謫本件依槍砲彈藥刀械管制條例第18條
    第4項規定減輕其刑後，被告所犯即非屬刑事訴訟法第101條
    第1項第3所定最輕本刑為五年以上有期徒刑之罪，而無該條
    所重罪羈押要件之適用等云云。惟刑事訴訟法第101條第1項
    第3款所定「所犯為死刑、無期徒刑或最輕本刑為5年以上有
    期徒刑之罪」，係以所犯之罪之「法定本刑」為準，與其有
    無減輕其刑之法定事由無關（最高法院110年度台抗字第298
    號刑事裁定），而本件被告所涉犯槍砲彈藥刀械管制條例第
    7條第4項之未經許可持有具有殺傷力之非制式手槍罪，其法
    定刑為「5年以上有期徒刑，併科新臺幣1千萬元以下罰金」
    ，係屬法定刑最輕本刑有期徒刑5年以上之罪，依法即有刑
    事訴訟法第101條第1項第3款所定要件之適用。再者，被告
    所犯違反槍砲彈藥刀械管制條例第7條第4項之非法持有非制
    式手槍罪，業經原審認定並無槍砲彈藥刀械管制條例第18條
    第4項規定之適用餘地，於111年6月21日以110年度訴字第16
    64號刑事判決，判處有期徒刑5年10月，併科罰金新臺幣10
    萬元，宣告之刑非輕，即伴有逃亡之高度可能，是抗告意旨
    所指，經核係徒憑己見，任意指摘原裁定不當，非有理由。
　㈢又抗告人雖稱，被告母親願與伊一起克服困難不害怕被報復
    ，被告倘具保即能安心回家居住，願以重金、限制出境出海
    、每日到警局報到等方式，來保證被告一定會入監執行等云
    云。惟本院衡酌被告前已有棄保逃亡及無故不到案而遭法院
    通緝為警緝獲方歸案等事實，足見被告有無故未遵期須經通
    緝到案之情，其逃匿以規避審判程序進行及刑罰執行之可能
    性高，有事實足認被告上開逃亡或有逃亡之虞等羈押之原因
    ，不會因為以具保、責付或限制住居等替代處分而有所改觀
    ，況且本案雖經原審於111年6月29日宣判在案，惟全案仍得
    上訴，猶未確定，復有後續審判及執行程序尚待進行，若改
    採命被告具保、責付或限制住居等侵害較小之手段，均不足
    以確保日後之審判程序或判決確定後執行程序之順利進行，
    是衡諸比例原則中狹義比例性，羈押固然造成被告人身自由
    受到拘束，然與被告可能不到庭或不到案執行之風險判斷，
    仍應認有羈押之必要性。至抗告意旨中提及被告之身體及家
    庭狀況，則與判斷被告應否羈押之原因及必要無涉，此外本
    件復查無刑事訴訟法第114條所列之各款情形，則抗告人仍
    執前詞，指摘原裁定不當，自難憑採。
四、綜上所述，原裁定既已就駁回抗告人等聲請具保停止羈押之
    理由詳予審述，本院認原審對被告維持羈押處分尚屬適當、
    必要，合乎比例原則，且被告涉犯重罪，有事實足認被告有
    逃亡或有逃亡之虞之可能性高，若命被告具保、責付或限制
    住居等侵害較小之手段，並不足以確保審判或執行程式之順
    利進行，為確保本案後續訴訟程式得以順利進行，因認本件
    被告仍有繼續羈押之必要，且無刑事訴訟法第114條所列之
    情形，因而駁回具保停止羈押的聲請，抗告人仍執前詞，指
    摘原裁定不當，為無理由，應予駁回。
據上論斷，依刑事訴訟法第412條，裁定如主文。
中　　華　　民　　國　　111 　年　　7 　　月　　12　　日
            刑事第三庭    審判長法　官  楊  真  明
　　　　　　　　　　　　        法　官  李  明  鴻
　　　　　　　　　　　　　      法　官  楊  欣  怡
以上正本證明與原本無異。
不得再抗告。
                                書記官  孫  銘  宏
　　　　　　　　　　　　　　　　
中　　華　　民　　國　　111 　年　　7 　　月　　12　　日